【裁判字號】    88,交易,304
【裁判日期】    890224
【裁判案由】    過失傷害
【裁判全文】
臺灣嘉義地方法院刑事判決                        八十八年度交易字第三四號
    公  訴  人  臺灣嘉義地方法院檢察署檢察官
    被      告  甲○○
    輔  佐  人  丁○○
右列被告因過失傷害案件，經檢察官提起公訴（八十八年度偵字第五八八七號），本
院判決如左：
    主  文
甲○○因過失傷害人，處有期徒刑貳月，如易科罰金，以參佰元折算壹日。
    事  實
一、甲○○於民國八十八年八月八日凌晨零時十五分許，駕駛車號ＥＥＥ─六三七號
    輕型機車，沿嘉義市○○路東向西方向行駛，途經嘉義市○○路○段五三六號「
    玫瑰園咖啡店」前時，應注意車前狀況，並隨時採取必要之安全措施，以防患危
    險之發生，而依當時雖為夜間，但有照明設備，且道路劃分為內、外快車道及慢
    車道，除慢車道有停放車輛，但未占滿整個慢車道外，其餘道路狀況尚為良好等
    情形，並無不能注意之情事，竟疏於注意車前狀況，而撞及站於上址「玫瑰園咖
    啡店」前道路上之行人戊○○，致戊○○受有頭部外傷、臉部撕裂傷、鼻骨骨折
    、左側顴骨骨折、勒福氏第二型上顎骨骨折、下顎骨骨折等傷害。
二、案經戊○○之配偶丁○○訴由嘉義市警察局第二分局報告及戊○○訴請臺灣嘉義
    地方法院檢察署檢察官偵查起訴。
    理  由
一、訊據被告甲○○固坦承於右開時、地，騎乘機車撞及告訴人戊○○之事實不諱，
    惟矢口否認有何過失，辯稱：因告訴人突然衝出來，不及防備而撞及告訴人，並
    非未注意車前狀況云云。惟查（一）被告如何於前揭時、地撞及告訴人受傷等事
    事實，業據告訴人戊○○於偵、審時指訴在卷，並有道路交通事故調查報告表附
    於警訊卷足憑。（二）又告訴人因本件車禍致受有頭部外傷、臉部撕裂傷、鼻骨
    骨折、左側顴骨骨折、勒福氏第二型上顎骨骨折、下顎骨骨折等傷害，復有診斷
    證明書附於警訊卷可稽。（三）再告訴人雖指稱渠係站在「玫瑰園咖啡店」門口
    靠近慢車道附近為被告所撞及，並非在內、外快車道間遭撞及，且被撞後自行走
    到對面，現場應留有其他血跡云云；被告則辯稱渠因很多車子被擋出慢車道，渠
    騎在旁邊一點之快車道，因告訴人突然跑出來，渠不及防患致撞及告訴人云云。
    然依道路交通事故調查報告表現場圖所繪，肇事現場為嘉義市○○路○段五三六
    號「玫瑰園咖啡店」前之道路，該路段劃分為內、外快車道及慢車道，除內、外
    快車道間有一血跡外，現場並無其他車禍後之散落物，亦無其他殘留之血跡；而
    証人即現場處理警員乙○○、丙○○亦到庭結証稱：據報到現場時，未見到被告
    及告訴人，只見現場快車道留有血跡，並無其他散落物或血跡，而「玫瑰園咖啡
    店」前之慢車道雖斜向停放車輛，但並未占滿整個慢車道，仍有空間供人站立，
    而現場所留有之該血跡直徑大約有十公分以下等語（見本院卷八十八年十二月九
    日訊問筆錄），顯見告訴人係在內、外快車道間為被告撞及，蓋若依告訴人所指
    稱之「站在該餐廳門靠近慢車道附近為被告所撞及，再自行走到對面，故現場應
    留有其他之血跡」等語，則上開報告表現場圖所繪之血跡應呈一小點散落狀，衡
    情豈有一直徑十公分以上之血跡之理，告訴人所指自非可採；再現場所留有之此
    血跡係位於內、外快車道間，而慢車道雖停有車輛，但並完全為車輛所占滿，已
    如前述，若果真被告係騎在外側快車道靠近慢車道之處，則何以該處未有任何撞
    及之痕跡，反於內、外快車道留有告訴人之血跡，再查該路段之內、外快車道寬
    均為三．五公尺、慢車道則為四．六公尺，且未為車輛全部占用，則被告應能注
    意該內、外快慢車道間站有他人，竟仍撞及告訴人，則被告有疏於注意車前狀況
    之情事甚明，被告此部分所辯，亦無可採。
二、按機車駕駛人應注意車前狀況，並隨時採取必要之安全措施；又行人應在劃設之
    人行道行走，在未劃設人行道之道路，應靠邊行走，不得在道路上任意奔跑或站
    立，阻礙交通，道路交通安全規則第九十四條第三項、第一百三十三條分別定有
    明文。查被告領有機車駕駛執照，為被告供明在卷，理應注意及上開規定。而依
    警訊卷附之道路交通事故調查報告表之現場圖所示，當日雖為夜間，但有照明設
    備，且除慢車道上停留有車輛外，道路並無其他之障礙物等情，並無不能注意之
    情事，乃被告竟疏於注意車前狀況，因而肇事，其有過失甚明。即本件車禍經送
    台灣省嘉雲區車輛行車事故鑑定委員會鑑定結果，亦認被告騎乘前開機車，未注
    意車前狀況，為肇事次因，而告訴人站立於道路上，阻礙交通，為肇事主因等情
    ，有該委員會鑑定意見書一份附卷可參。雖告訴人就本件事故為肇事主因，已如
    前述，亦無法解免被告過失罪責。而告訴人確因本件車禍，受有頭部外傷、臉部
    撕裂傷、鼻骨骨折、左側顴骨骨折、勒福氏第二型上顎骨骨折、下顎骨骨折等傷
    害，其與被告之過失行為間，自有相當之因果關係。綜上所述，被告所辯無非事
    後避重就輕之詞，不足採信，本件事證明確，被告過失犯行洵堪認定。
二、核被告所為，係犯刑法第二百八十四條第一項前段之過失傷害罪。爰審酌被告過
    失之程度、告訴人所受傷害之輕重，及被告犯後未與告訴人達成和解，賠償其損
    害等一切情狀，量處如主文所示之刑，並依法諭知易科罰金之折算標準，以示懲
    儆。
據上論斷，應依刑事訴訟法第二百九十九條第一項前段、刑法第二百八十四條第一項
前段、第四十一條、罰金罰鍰提高標準條例第一條前段、第二條，判決如主文。
本案經檢察官林世芬到庭執行職務
中      華      民      國    八十九    年      二      月    二十四    日
                                      臺灣嘉義地方法院刑事第二庭
                                          法  官  陳  珍  如
右正本證明與原本無異。
如不服本判決，應於判決送達後十日內向本院提出上訴狀( 應附繕本 )。
中      華      民      國    八十九    年      二      月    二十四    日
                                          書記官  洪  秋  華
附錄法條：
刑法第二百八十四條：
因過失傷害人者，處六月以下有期徒刑、拘役或五百元以下罰金。致重傷者，處一年
以下有期徒刑、拘役或五百元下罰金。
從事業務之人，因業務上之過失傷害人者，處一年以下有期徒刑、拘役或一千元以下
罰金。致重傷者，處三年以下有期徒刑、拘役或二千元以下罰金。


司法院資訊處製作；財團法人民間司法改革基金會備份。
